臺灣桃園地方法院刑事判決　　　　　　　　　　　　九十一年度交簡上字第一四號
　　公　訴　人　台灣桃園地方法院檢察署檢察官
　　上　訴　人　乙○○
　　即　被　告
右上訴人因過失傷害案件，不服本院中壢簡易庭九十年十月十七日九十年度壢交簡字
第五０號第一審簡易判決（起訴案號：八十九年度偵字第一八三九九號），提起上訴
，本院管轄之第二審地方法院合議庭判決如左：
    主  文
原判決撤銷。
乙○○因過失傷害人，處拘役參拾日，如易科罰金，以參佰元折算壹日。緩刑參年。
    事  實
一、乙○○於民國八十九年十月二十八日上午，駕駛其九Ｆ－六六五九號自小客車，
    沿桃園縣中壢市○○路由桃園往中壢方向行駛。當日上午十時二十分許，乙○○
    駕駛上開自小客車，行經上址中華路一段五三九號前時，原應注意該處限速為每
    小時五十公里，且駕駛人應注意車前狀況，並隨時採取必要之安全措施，而依當
    時晴天，日間自然光，視距良好無障礙等情境，又無不能注意之情事，竟仍疏未
    注意，貿然以時速約六十公里之速度，在該處內側車道前行。適在詹某右前方外
    側車道行駛，由甲○○騎乘之ＨＺＰ－九六五號重機車，亦疏未注意變換車道應
    注意後車動向與安全距離，且機車不得駛入內側車道，即貿然自外側車道切入內
    側車道行駛。乙○○見狀煞車不及，自小客車遂自後撞及重機車倒地，甲○○因
    此受有第一腰椎壓迫性骨折、胸部挫傷、身體多處擦傷等傷害。乙○○於肇事後
    ，於有偵查犯罪權限機關未發覺犯罪前，向據報到場處理之警員坦承肇事自首，
    進而接受本件裁判。
二、案經甲○○訴由桃園縣警察局中壢分局報請台灣桃園地方法院檢察署檢察官偵查
    起訴。
    理  由
一、訊據被告乙○○對於右揭時、地駕車撞及被害人甲○○，導致其受有事實欄所載
    之傷害之事實，直承不諱，核與告訴人甲○○指訴之肇事情節相符，此外並有道
    路交通事故調查報告表一份、現場照片四張及診斷證明書一紙附卷可稽。按行車
    速度應依標誌規定；汽車行駛時，駕駛人應注意車前狀況，並隨時採取必要之安
    全措施，道路交通安全規則第九十三條第一項、第九十四條第三款分別訂有明文
    。查依卷附調查報告表所載，肇事地點限速為每小時五十公里，肇事當時晴天，
    日間自然光，視距良好無障礙物，並無不能注意之情事，乃被告仍疏未注意，貿
    然以約六十公里之速度前行，又未注意車前狀況，以致見告訴人自右前方突然切
    入時閃避不及，遂從後追撞告訴人肇事，被告顯有違反前述規定之過失。其雖具
    狀辯稱：機車突然偏入內側車道，非自小客車所得預見，依信賴原則，自小客車
    應無責任云云，惟機車已經在自小客車前方，顯非不能注意，而被告時速為六十
    公里，此據其於警訊及偵審中自承在卷，已然超速，是被告自身既多有違規情事
    ，即無適用信賴原則可言。所辯無過失責任，為不足採。至告訴人騎乘機車變換
    車道，亦未注意與後車之安全距離，且係切入禁止機車行駛之內側車道，同有過
    失，惟仍不能因此解免被告之責。即本件車禍經送台灣省桃園縣區車輛行車事故
    鑑定委員會鑑定結果，有關被告疏未注意車前狀況，亦同此認定，有該委員會鑑
    定書一紙可參。且被告過失與被害人所受之傷害間，復有相當因果關係。從而事
    證已臻明確，被告犯行堪予認定。
二、查被告乙○○行為後，刑法第四十一條第一項業於九十年一月四日修正，將原犯
    最重本刑為三年以下有期徒刑以下刑之罪，而受六月以下有期徒刑或拘役之宣告
    ，因身體、教育、職業或家庭之關係，執行顯有困難者，得以一元以上三元以下
    折算一日，易科罰金之規定，修正為「犯最重本刑為五年以下有期徒刑以下刑之
    罪，而受六個月以下有期徒刑或拘役之宣告，因身體、教育、職業、家庭之關係
    或其他正當事由，執行顯有困難者，得以一元以上三元以下折算一日，易科罰金
    」，並於九十年一月十日由總統公布施行，於同年一月十二日生效。經依新舊法
    比較結果，對被告並無不同，應依刑法第二條第一項前段規定，適用修正後之法
    律。核被告乙○○所為，係犯刑法第二百八十四條第一項前段之過失傷害罪。被
    告於肇事後，犯罪未發覺前，向警報案，並在場接受警員調查坦承肇事，此據證
    人即承辦警員黃皆涵證述無誤，合於自首規定，應依刑法第六十二條前段規定減
    輕其刑。原審予以論罪科刑，雖非無見，然漏未斟酌被告自首之事實，復未審究
    甲○○就事故發生亦有過失，均有未洽。故上訴意旨否認過失雖不足取，惟原判
    決既有可議，本院自得撤銷改判。爰審酌被告並無前科，有本院被告全國前案記
    錄表一紙附卷可稽，被告過失情節，所造成傷害之程度，已與被害人和解，被害
    人亦有過失，及被告犯後態度尚屬良好等一切情狀，量處如主文所示之刑，並諭
    知易科罰金之折算標準，以示懲儆。末查被告此前並無前科，有台灣高等法院被
    告全國前案記錄表一份附卷可稽，此次一時疏失，致罹刑典，經此偵審教訓，應
    知所警惕，本院認無再犯之虞，爰並宣告緩刑三年，以勵自新。
據上論斷，應依刑事訴訟法第四百五十五條之一第三項、第三百六十九條第一項前段
、第三百六十四條、第二百九十九條第一項前段，刑法第二條第一項前段、第二百八
十四條第一項前段、第六十二條前段、第七十四條第一款，修正後刑法第四十一條第
一項前段，罰金罰鍰提高標準條例第一條前段、第二條，判決如主文。
本案經檢察官林良蓉到庭執行職務。
中        華        民        國    九十一    年    四    月    十五    日
                                  臺灣桃園地方法院刑事第五庭
                                      審判長法  官
                                            法  官
                                            法  官
右正本證明與原本無異
不得上訴
                                      書記官　　口　口　口
中　　　華　　　民　　　國　　　八十　　　　年　　口口　　月　　口口　　日
論罪法條：刑法第二百八十四條第一項前段
